臺灣嘉義地方法院刑事判決　　　　　　　 94年度訴字第376號
公　訴　人　臺灣嘉義地方法院檢察署檢察官
被　　　告　乙○○
　　　　　　　　　　現於嘉義監獄鹿草分監執行中
上列被告因誣告等案件，經檢察官提起公訴（九十三年度偵字第
五八七○號、九十四年度偵字第一一四三號），本院判決如下：
    主  文
乙○○連續意圖他人受刑事處分，向該管公務員誣告，累犯，處
有期徒刑捌月；又以加害生命之事，恐嚇他人致生危害於安全，
累犯，處有期徒刑肆月。應執行有期徒刑拾月。
    事  實
一、乙○○前因恐嚇取財案件，經本院於民國八十九年一月十七
    日判處有期徒刑一年六月確定，並於九十年四月三十日縮刑
    期滿執行完畢，詎其仍不知悔改，乙○○係甲○○之兄，二
    人具有家庭暴力防治法第三條第四款所定之家庭成員關係。
    乙○○於九十二年五月二十日近中午時，至嘉義市○○街八
    十一號其姊丙○○擺設攤位處，要求丙○○與其一同前往嘉
    義縣竹崎鄉和平村二鄰坑仔坪二十四號其母丁○○住處欲分
    家產，因丙○○不願同往，乙○○一時氣憤，遂將丙○○之
    攤位掀翻，並在掀翻攤位時不慎割傷左手小指，丙○○無奈
    只好隨同乙○○前往其母丁○○前開住處，嗣甲○○由外返
    家，知悉乙○○又來吵鬧要求分家產，乃予制止，乙○○竟
    基於恐嚇之犯意，對甲○○恫嚇稱：要拿刀殺死他等語，以
    加害生命之事恐嚇甲○○，致生危害其安全，並使甲○○心
    生畏懼，乃請其妻洪杏珠以電話報案，經警據報前往處理，
    乙○○明知其左手小指係因掀翻丙○○之前開攤位而受傷，
    竟另基於意圖使人受刑事處分之概括犯意，於同日下午一時
    許，在嘉義縣警察局竹崎分局竹崎派出所（以下簡稱竹崎派
    出所）製作筆錄時，向有偵查犯罪權限之竹崎派出所警員虛
    構遭甲○○持不明器物傷害，並提出傷害告訴；乙○○復基
    於前開誣告之概括犯意，明知其並未於九十三年二月八日凌
    晨零時許，返回其母親丁○○在嘉義縣竹崎鄉和平村二鄰坑
    仔坪二十四號住處，且甲○○亦未在場，竟意圖使甲○○受
    刑事處分，於同日凌晨一時許，前往竹崎派出所，向有偵查
    犯罪權限之警員謊報：其在母親住處前遭甲○○恐嚇稱，可
    以馬上找人殺死他，上次用車撞他，是他好狗命，下次再回
    來，就無命出去等語，誣指甲○○犯罪，嗣經臺灣嘉義地方
    法院檢察署檢察官偵查結果，查明並無乙○○所訴傷害、恐
    嚇犯行，並以九十二年度偵緝字第四○三號及九十三年度偵
    字第一一七四號處分不起訴確定。
二、案經臺灣嘉義地方法院檢察署檢察官簽分偵查起訴。
    理  由
一、按被告以外之人於審判外之陳述，雖不符刑事訴訟法第一百
    五十九條之一至一百五十九條之四之規定，而經當事人於審
    判程序同意作為證據，法院審酌該言詞陳述或書面陳述作成
    時之情況，認為適當者，亦得為證據。當事人、代理人或辯
    護人於法院調查證據時，知有第一百五十九條第一項不得為
　　證據之情形，而未於言詞辯論終結前聲明異議者，視為有前
　  項之同意，刑事訴訟法第一百五十九條之五定有明文。本件
    被告對於證人丁○○在警詢所陳述之筆錄，已表示同意做為
    證據（見本院九十四年十一月三日審判筆錄第十四頁），且
    本院審酌證人丁○○在警詢時，以言詞陳述所製作前開筆錄
    之情況，並無違法且適當，應有證據能力，自得採為證據。
二、本件訊據被告乙○○雖供稱伊在姊姊的攤位時手確實有受傷
    流血，然辯稱：伊沒有誣告和恐嚇甲○○，這個案件已經兩
    、三年，怎麼會突然被起訴，覺得很莫名其妙，為什麼本來
    是被害人去告人家，怎麼會變被告，伊去警察局也說沒有要
    告甲○○，是警察跟伊說製作筆錄之後，要不要移送他們會
    處理云云。然查：
  (一)誣告部分：
    按誣告罪，祇須具有誣告意思，及所告事實足以使人受刑事
    或懲戒處分，而其所為之申告復已達到於該管公務員時，即
　　完全成立，故誣告完成以後撤回告訴，不過為犯罪既遂後之
    息訟行為，與誣告罪之構成毫無影響（最高法院上字第八二
    六號判例參照）。(1)被告坦承其左手小指在掀翻其姊丙○○
    攤位後即已受傷，且證人丙○○亦證稱：（問：你怎麼知道
    ，他的手指頭有割到？）因為被告掀完攤位之後，我有看到
    他的手指頭在流血等語（見本院卷第五十七頁）。故被告之
    左手小指受傷並非由於被害人甲○○之行為所導致，被告竟
    於九十二年五月二十日下午一時許，在竹崎派出所製作筆錄
    時，謊稱遭甲○○持不明物品打傷，並表示要對甲○○提出
    傷害告訴等情（見第0000000000號警卷第二頁）
    ，而前開傷害案件，亦經臺灣嘉義地方法院檢察署檢察官於
    九十二年八月二十三日以九十二年度偵緝字第四○三號不起
    訴處分確定，有不起訴處分書附於該卷可稽，被告雖辯稱其
    事後有向警察說不告甲○○云云，然依上述最高法院判例意
    旨，被告誣告犯行，不因其事後撤回而受影響，被告此部分
    之誣告犯行應堪認定。(2)至於被告誣指甲○○恐嚇伊一事，
    據證人戊○○具結證稱：（問：乙○○於派出所告稱他〈指
    甲○○〉於九十三年二月八日凌晨零時十五分騎機車到你家
    ，妳先生在門外，隨即恐嚇他，有何意見？）當天我跟我先
    生很早就睡了，我跟我婆婆丁○○均可證明我先生沒有恐嚇
    我大伯等語（見九十三年度偵字第五八七○號卷第二十二頁
    ）。另證人即被告之母丁○○亦證稱：報案當天他（指被告
    ）並沒有回家，是事後警察通知鴻（指甲○○）去作筆錄我
    們才知道此事，武（指被告）也常去騷擾他大姊，鬧得雞犬
    不寧等語（見九十三年度偵字第一一七四號卷第八頁），可
    見甲○○並未有恐嚇被告之行為，被告竟於九十三年二月八
    日凌晨一時許，向竹崎派出所警員誣指甲○○恐嚇伊，且表
    明要對甲○○提出恐嚇之告訴（見嘉義縣警刑字第○九三○○二一四九二號警卷第四頁），嗣前開恐嚇案件經臺灣嘉義
    地方法院檢察署檢察官於九十三年三月十九日以九十三年度
    偵字第一一七四號不起訴處分確定，有不起訴處分書可稽（
    見該偵查卷第九頁），故被告所辯顯不足採，從而，被告此
    部分之誣告犯行明確，應堪認定。
  (二)恐嚇部分：
  　被告雖否認有何恐嚇犯行，然據證人即被告之母親丁○○在
    警訊時證稱：（當天）乙○○用腳踹壞紗門，並揚言等他弟
    弟（指甲○○）回家要拿刀殺他，是向我說的，當時何武財
    （指甲○○更名前之名字）不在家，他回到家我再告訴他的
    等語。又證人即被害人甲○○亦證稱：警察快要來的時候，
    被告在我家有跟我說要讓我死，要把我殺死，及伊當然會害
    怕，被告時常帶著刀，有好幾次恐嚇他等語（見本院卷第六
    十三頁至第六十五頁）。另被告也稱因被害人曾經叫人打伊
    ，伊是有帶著刀，比較安心等情，可見被告至被害人甲○○
    住處時，其身上經常帶有刀械，以壯其膽，尤以被告性情暴
    烈，常與被害人發生爭執，其出言恐嚇不無可能，且證人丁○○係被告與被害人之母親，依常情言，為人母者總不希望
    子女因案獲罪，而且在本院開庭時，被告因其母親已年邁，
    住處距離法院路途遙遠，一再要求不要再傳訊其母親出庭，
    可見被告與其母親感情應該不錯，被告之母親丁○○應不致
    於無故陷害被告，故丁○○之證言應可採信。被告此部分之
    犯行，堪以認定。
三、核被告乙○○所為，係犯刑法第一百六十九條第一項之誣告
    罪及同法第三百零五條恐嚇罪。被告對家庭成員即其弟甲○○實施恐嚇行為，所犯恐嚇危害安全罪，係屬家庭暴力防治
    法第二條第二項所稱之家庭暴力罪。被告先後二次誣告犯行
    ，時間緊接，犯罪基本構成要件相同，顯係基於概括之犯意
    為之，應依刑法第五十六條之規定，以一罪論處，並加重其
    刑。所犯誣告罪與恐嚇罪，犯意個別，罪名互異，應予分論
    併罰。查被告曾因恐嚇取財案件，經本院於八十九年一月十
    七日判處有期徒刑一年六月確定，並於九十年四月三十日縮
    刑期滿執行完畢，此有臺灣高等法院被告前案紀錄表在卷可
    按，五年內再犯有期徒刑以上之上開二罪，均為累犯，各依
    法遞加其刑。爰審酌被告係國中畢業之智識程度，因長期與
    其弟甲○○相處不睦，為分家產，不顧兄弟之情，及犯後態
    度不佳等一切情狀，各量處如主文所示之刑，並定其應執行
    刑。
據上論斷，應依刑事訴訟法第二百九十九條第一項前段、刑法第
五十六條、第一百六十九條第一項、第三百零五條、第四十七條
、第五十一條第五款，罰金罰鍰提高標準條例第一條前段，判決
如主文。
本案經檢察官李志明到庭執行職務。
中　　華　　民　　國　　94　　年　　11　　月　　17　　日
                  刑事第三庭    審判長法  官  沈福財
                                      法  官  卓春慧
                                      法  官  陳仁智
以上正本證明與原本無異。
如不服本判決，應於判決送達後10日內，向本院提出上訴狀。
中　　華　　民　　國　　94　　年　　11　　月　　17　　日
                        　　          書記官　李佳惠
附錄法條：
刑法第169條：
意圖他人受刑事或懲戒處分，向該管公務員誣告者，處7年以下
有期徒刑。
意圖他人受刑事或懲戒處分，而偽造、變造證據，或使用偽造、
變造之證據者，亦同。
刑法第305條：
以加害生命、身體、自由、名譽、財產之事，恐嚇他人致生危害
於安全者，處2年以下有期徒刑、拘役或300元以下罰金。
